---
title: "Periodismo Silenciado"
subtitle: "Análisis de Ruido Preeliminar"
editor: source
format:
  html:
    code-fold: true
---

```{r set_up, include = FALSE}

# Set up -----------------------------------------------------------------------

# Cargar librerias
library(tidyverse)
library(lubridate)
library(readr)
library(cowplot)
library(grid)
library(gridExtra)
library(kableExtra)
library(readxl)
library(scales)
library(stringr)
library(tidytext)
library(stopwords)
library(wordcloud)
library(DT)

# Cargar la bases de datos de publicaciones de la carpeta ~/periodismosilenciado/Cobertura
db_publicaciones_completas <- read_csv(
  "~/periodismosilenciado/Cobertura/2023-10-17-20-44-36-CDT-search-csv-export v2.csv"
  )

# Cargar la bases de datos de periodistas de la carpeta ~/periodismosilenciado/Cobertura
db_periodistas_asesinados <- read_excel(
  "~/periodismosilenciado/Cobertura/db_periodistas_asesinados.xlsx"
)

# Función auxiliar para convertir mes en español a inglés
convertir_mes <- function(fecha) { 
  meses_esp <- c("Enero", "Febrero", "Marzo", "Abril", "Mayo", "Junio",
                 "Julio", "Agosto", "Septiembre", "Octubre", "Noviembre", "Diciembre")
  meses_eng <- c("January", "February", "March", "April", "May", "June",
                 "July", "August", "September", "October", "November", "December")
  
  for (i in 1:length(meses_esp)) {
    fecha <- str_replace_all(fecha, meses_esp[i], meses_eng[i])
  }
  return(fecha)
}

# Convertir la columna 'Fecha' a formato 'AAAA-MM-DD'
db_periodistas_asesinados <- db_periodistas_asesinados |> 
  mutate(Fecha = convertir_mes(Fecha),  # Convertir meses a inglés
         Fecha = dmy(Fecha))  # Convertir a fecha

```

## Base de Datos:

### Periodistas Asesinados en México (Artículo 19) del 1 de enero del 2014 al 29 de octubre del 2023

```{r base_de_datos_de_periodistas_asesinados}

db_periodistas_asesinados %>%
  datatable(options = list(pageLength = 10))

```

### Publicaciones de Páginas de Facebook: 48,007 obs de 41 variables

```{r base_de_datos_de_pulicaciones_de_Facebook}

db_publicaciones_completas %>%
  slice(1:100) %>%
  datatable(options = list(pageLength = 4))

```

## Visualización de Datos

### Frecuencia de publicaciones

```{r grafica_01, fig.width = 10.5, fig.height = 5.5, dpi = 300, warning = FALSE, results = 'hide'}


# Contar las frecuencias de publicaciones por  fecha de la columna 'Post Created Date'
db_frecuencias_publicaciones <- db_publicaciones_completas |>
  group_by(`Post Created Date`) |> 
  summarise(frecuencia_por_fecha = n()) |>
  complete(`Post Created Date` = seq(min(`Post Created Date`), 
                                     max(`Post Created Date`), 
                                     by = "1 day"), fill = list(frecuencia_por_fecha = 0))

# Calcular promedio de frecuencias de publicaciones histórico 2014-2023
promedio_publicaciones_diarias <- mean(db_frecuencias_publicaciones$frecuencia_por_fecha, na.rm = TRUE)

# Calcular promedios de frecuencias de publicaciones anuales 2014-2023
años <- 2014:2023
list_promedio_publicaciones_anuales <- lapply(años, function(y) {
  mean(db_frecuencias_publicaciones$frecuencia_por_fecha[year(db_frecuencias_publicaciones$`Post Created Date`) == y], na.rm = TRUE)
})

promedio_publicaciones_anuales <- setNames(unlist(list_promedio_publicaciones_anuales), años)

db_frecuencias_publicaciones <- db_frecuencias_publicaciones |>
  mutate(promedio_por_mes = ave(frecuencia_por_fecha, format(`Post Created Date`, "%Y-%m"), FUN = mean, na.rm = TRUE)) |>
  mutate(promedio_por_año = ave(frecuencia_por_fecha, format(`Post Created Date`, "%Y"), FUN = mean, na.rm = TRUE)) 

# Fechas de los asesinatos de María Elena Ferral y Armando Linares
fechas_asesinatos <- as.Date(c("2020-03-30", "2022-03-15"))

# Obtener todas las fechas de asesinatos de periodistas excepto las dos en fechas_asesinatos
fechas_asesinatos_todas <- db_periodistas_asesinados$Fecha[!(db_periodistas_asesinados$Fecha %in% fechas_asesinatos)]

# Gráfica de frecuencia de publicaciones (grafica_01)
grafica_01 <- ggplot(data = db_frecuencias_publicaciones, aes(x = `Post Created Date`)) + 
  geom_line(aes(y = frecuencia_por_fecha), color = "lightcoral", size = 0.75) +
  geom_line(aes(y = promedio_por_mes), color = "darkred", size = 0.75) +
  geom_line(aes(y = promedio_por_año), color = "dimgray", size = 0.75) +
  geom_hline(yintercept = promedio_publicaciones_diarias, color = "black", linetype = "dashed", size = 0.5) +
  geom_vline(xintercept = fechas_asesinatos, color = "red", linetype = "dashed", size = 0.25) +
  scale_x_date(date_labels = "%b", date_breaks = "3 months") +
  labs(
    title = "Frecuencia de publicaciones de páginas de Facebook",
    subtitle = "Del 01 de enero del 2014 al 29 de septiembre del 2023",
    x = "2014            2015            2016            2017            2018            2019            2020            2021            2022            2023\nFecha",
    y = "Frecuencia",
    caption = "Publicaciones de páginas de Facebook mencionando 'periodistas asesinado/a', 'reportero/a asesinado/a', 'comunicador/a asesinado/a', 'fotoreportero/a asesinado/a', 'corresponsal asesinado/a'",
  ) +
  annotate("text", x = as.Date("2014-06-01"), y = 880, label = paste("Promedio histórico:", 
                                                                     round(promedio_publicaciones_diarias, 2)), hjust = 0) +
  annotate("text", x = as.Date("2020-04-15"), y = 1000, label = "Asesinato de MEF", hjust = 0) +
  annotate("text", x = as.Date("2022-03-30"), y = 1000, label = "Asesinato de AL", hjust = 0) +
  annotate("text", x = as.Date("2014-06-01"), y = 1010, label = "Publicaciones diarias", hjust = 0) +
  annotate("text", x = as.Date("2014-06-01"), y = 970, label = "Promedio mensual", hjust = 0) +
  annotate("text", x = as.Date("2014-06-01"), y = 930, label = "Promedio anual", hjust = 0) +
  annotate("text", x = as.Date("2014-01-05"), y = 90, label = paste("Prom. 2014:", round(promedio_publicaciones_anuales[["2014"]], 2)), hjust = 0, size = 3) +
  annotate("text", x = as.Date("2015-01-05"), y = 250, label = paste("Prom. 2015:", round(promedio_publicaciones_anuales[["2015"]], 2)), hjust = 0, size = 3) +
  annotate("text", x = as.Date("2016-01-05"), y = 160, label = paste("Prom. 2016:", round(promedio_publicaciones_anuales[["2016"]], 2)), hjust = 0, size = 3) +
  annotate("text", x = as.Date("2017-01-05"), y = 470, label = paste("Prom. 2017:", round(promedio_publicaciones_anuales[["2017"]], 2)), hjust = 0, size = 3) +
  annotate("text", x = as.Date("2018-01-05"), y = 220, label = paste("Prom. 2018:", round(promedio_publicaciones_anuales[["2018"]], 2)), hjust = 0, size = 3) +
  annotate("text", x = as.Date("2019-01-05"), y = 280, label = paste("Prom. 2019:", round(promedio_publicaciones_anuales[["2019"]], 2)), hjust = 0, size = 3) +
  annotate("text", x = as.Date("2020-01-05"), y = 180, label = paste("Prom. 2020:", round(promedio_publicaciones_anuales[["2020"]], 2)), hjust = 0, size = 3) +
  annotate("text", x = as.Date("2021-01-05"), y = 250, label = paste("Prom. 2021:", round(promedio_publicaciones_anuales[["2021"]], 2)), hjust = 0, size = 3) +
  annotate("text", x = as.Date("2022-01-05"), y = 550, label = paste("Prom. 2022:", round(promedio_publicaciones_anuales[["2022"]], 2)), hjust = 0, size = 3) +
  annotate("text", x = as.Date("2023-01-05"), y = 320, label = paste("Prom. 2023:", round(promedio_publicaciones_anuales[["2023"]], 2)), hjust = 0, size = 3) +
  geom_segment(aes(x = as.Date("2014-01-01"), y = 1010, xend = as.Date("2014-05-01"), yend = 1010), color = "lightcoral", size = 0.75) +
  geom_segment(aes(x = as.Date("2014-01-01"), y = 970, xend = as.Date("2014-05-01"), yend = 970), color = "darkred", size = 0.75) +
  geom_segment(aes(x = as.Date("2014-01-01"), y = 930, xend = as.Date("2014-05-01"), yend = 930), color = "dimgray", size = 0.75) +
  geom_segment(aes(x = as.Date("2014-01-01"), y = 880, xend = as.Date("2014-05-01"), yend = 880), color = "black", linetype = "dashed", size = 0.75) +
  theme_bw() + 
  theme(
    plot.title = element_text(size = 16, hjust = 0.5),
    plot.subtitle = element_text(size = 12, hjust = 0.5),
    plot.caption = element_text(size = 8, hjust = 0),
    axis.title.x = element_text(size = 12),
    axis.title.y = element_text(size = 12),
    panel.grid.major.x = element_blank(),  
    panel.grid.minor.x = element_blank(),
    panel.border = element_blank(),
  ) 

grafica_01

```

<button type="button" class="btn btn-primary" data-bs-toggle="modal" data-bs-target="#modal_grafica_01">

Ver gráfica en pantalla completa

</button>

::: {#modal_grafica_01 .modal .fade tabindex="-1"}
::: {.modal-dialog .modal-dialog-centered .p-8 style="max-width: 90%"}
::: modal-content
```{r grafica_01_boton, fig.width = 10.5, fig.height = 5.5, dpi = 300, warning = FALSE, results = 'hide'}

grafica_01

```
:::
:::
:::

### Frecuencias de publicaciones y asesinatos de periodistas

```{r grafica_02, fig.width = 10.5, fig.height = 5.5, dpi = 300, warning = FALSE, results = 'hide'}

# Gráfica de frecuencia de publicaciones con  asesinatos de periodistas (grafica_02)
grafica_02 <- ggplot(data = db_frecuencias_publicaciones, aes(x = `Post Created Date`)) + 
  geom_line(aes(y = frecuencia_por_fecha), color = "darkturquoise", size = 0.75) +
  geom_vline(xintercept = fechas_asesinatos, color = "red", linetype = "dashed", size = 0.25) +
  geom_vline(xintercept = as.Date(fechas_asesinatos_todas), 
             color = "darkgray", linetype = "dashed", size = 0.25) +
  annotate("text", x = as.Date("2022-09-01"), y = 1120, label = "Fecha de \n asesinatos", color = "darkgray", hjust = 0, size = 2.5) +
  scale_x_date(date_labels = "%b", date_breaks = "3 months") +
  labs(
    title = "Frecuencia de publicaciones de páginas de Facebook y Periodistas Asesinados/as (Artículo 19)",
    subtitle = "Del 01 de enero del 2014 al 29 de septiembre del 2023",
    x = "2014            2015            2016            2017            2018            2019            2020            2021            2022            2023\nFecha",
    y = "Frecuencia",
    caption = "Publicaciones de páginas de Facebook mencionando 'periodistas asesinado/a', 'reportero/a asesinado/a', 'comunicador/a asesinado/a', 'fotoreportero/a asesinado/a', 'corresponsal asesinado/a'"
  ) +
  theme_bw() + 
  theme(
    plot.title = element_text(size = 16, hjust = 0.5),
    plot.subtitle = element_text(size = 12, hjust = 0.5),
    plot.caption = element_text(size = 8, hjust = 0),
    axis.title.x = element_text(size = 12),
    axis.title.y = element_text(size = 12),
    panel.grid.major.x = element_blank(),  
    panel.grid.minor.x = element_blank(),
    panel.border = element_blank(),
  ) 

grafica_02

```

<button type="button" class="btn btn-primary" data-bs-toggle="modal" data-bs-target="#modal_grafica_02">

Ver gráfica en pantalla completa

</button>

::: {#modal_grafica_02 .modal .fade tabindex="-1"}
::: {.modal-dialog .modal-dialog-centered .p-8 style="max-width: 90%"}
::: modal-content
```{r grafica_02_boton, fig.width = 10.5, fig.height = 5.5, dpi = 300, warning = FALSE, results = 'hide'}

grafica_02

```
:::
:::
:::

### Publicaciones por país

```{r grafica_03, fig.width = 10.5, fig.height = 5.5, dpi = 300, warning = FALSE, results = 'hide'}

# Enumeramos los países por número de observaciones
total_publicaciones <- nrow(db_publicaciones_completas)
print(total_publicaciones)

paises_por_numero_publicaciones <- sort(table(db_publicaciones_completas$`Page Admin Top Country`), decreasing = TRUE)
print(paises_por_numero_publicaciones)

# Creamos una nueva base de datos con los 25 paises con más publicaciones
db_paises_top25publicaciones <- db_publicaciones_completas |>
  group_by(`Page Admin Top Country`) |>
  summarise(Count = n()) |>
  arrange(desc(Count)) |>
  mutate(pais = ifelse(rank(-Count, na.last = "keep") <= 25, `Page Admin Top Country`, "Otros")) |>
  group_by(pais) |>
  summarise(numero_publicaciones = sum(Count)) |>
  arrange(desc(numero_publicaciones)) |>
  mutate(porcentaje_publicaciones = (numero_publicaciones / total_publicaciones) * 100,
         publicaciones_acumuladas = cumsum(numero_publicaciones)) |>
  mutate(porcentaje_acumulado = (publicaciones_acumuladas / total_publicaciones) * 100) |>
  replace_na(list(pais = "NA")) 

# Gráfico de barra de publicaciones por país (grafica_03)
grafica_03 <- ggplot(db_paises_top25publicaciones, aes(x = reorder(pais, -numero_publicaciones), y = numero_publicaciones)) +
  geom_bar(color = "darkred", fill = "darkred", stat = "identity") +
  geom_text(aes(label=ifelse(pais == "MX", as.character(numero_publicaciones), "")), 
            vjust = 1.5, color = "white", size = 3) +
  geom_text(aes(label=ifelse(pais == "MX", sprintf("%.2f%%", porcentaje_publicaciones), "")), 
            vjust = 4, color = "white", size = 2.5) +
  geom_text(data = subset(db_paises_top25publicaciones, pais != "MX"), 
            aes(label = numero_publicaciones),
            vjust = -2, color = "black", size = 3) +
  geom_text(data = subset(db_paises_top25publicaciones, pais != "MX"), 
            aes(label = sprintf("%.2f%%", porcentaje_publicaciones)),
            vjust = -1, color = "black", size = 2.5) +
  labs(title = "Publicaciones de páginas de Facebook por país",
       x = "País",
       y = "Número de publicaciones",
       caption = "Publicaciones de páginas de Facebook mencionando 'periodistas asesinado/a', 'reportero/a asesinado/a', 'comunicador/a asesinado/a', 'fotoreportero/a asesinado/a', 'corresponsal asesinado/a'") +
  theme_bw() + 
  theme(
    plot.title = element_text(size = 16, hjust = 0.5),
    plot.subtitle = element_text(size = 12, hjust = 0.5),
    plot.caption = element_text(size = 8, hjust = 0),
    axis.title.x = element_text(size = 12),
    axis.title.y = element_text(size = 12),
    axis.text.x = element_text(angle = 0),
    panel.grid.major.x = element_blank(),  
    panel.grid.minor.x = element_blank(),
    panel.border = element_blank(),
  ) 

grafica_03

```

<button type="button" class="btn btn-primary" data-bs-toggle="modal" data-bs-target="#modal_grafica_03">

Ver gráfica en pantalla completa

</button>

::: {#modal_grafica_03 .modal .fade tabindex="-1"}
::: {.modal-dialog .modal-dialog-centered .p-8 style="max-width: 90%"}
::: modal-content
```{r grafica_03_boton, fig.width = 10.5, fig.height = 5.5, dpi = 300, warning = FALSE, results = 'hide'}

# Enumeramos los países por número de observaciones
total_publicaciones <- nrow(db_publicaciones_completas)
print(total_publicaciones)

paises_por_numero_publicaciones <- sort(table(db_publicaciones_completas$`Page Admin Top Country`), decreasing = TRUE)
print(paises_por_numero_publicaciones)

# Creamos una nueva base de datos con los 25 paises con más publicaciones
db_paises_top25publicaciones <- db_publicaciones_completas |>
  group_by(`Page Admin Top Country`) |>
  summarise(Count = n()) |>
  arrange(desc(Count)) |>
  mutate(pais = ifelse(rank(-Count, na.last = "keep") <= 25, `Page Admin Top Country`, "Otros")) |>
  group_by(pais) |>
  summarise(numero_publicaciones = sum(Count)) |>
  arrange(desc(numero_publicaciones)) |>
  mutate(porcentaje_publicaciones = (numero_publicaciones / total_publicaciones) * 100,
         publicaciones_acumuladas = cumsum(numero_publicaciones)) |>
  mutate(porcentaje_acumulado = (publicaciones_acumuladas / total_publicaciones) * 100) |>
  replace_na(list(pais = "NA")) 

# Gráfico de barra de publicaciones por país (grafica_03)
grafica_03 <- ggplot(db_paises_top25publicaciones, aes(x = reorder(pais, -numero_publicaciones), y = numero_publicaciones)) +
  geom_bar(color = "darkred", fill = "darkred", stat = "identity") +
  geom_text(aes(label=ifelse(pais == "MX", as.character(numero_publicaciones), "")), 
            vjust = 1.5, color = "white", size = 3) +
  geom_text(aes(label=ifelse(pais == "MX", sprintf("%.2f%%", porcentaje_publicaciones), "")), 
            vjust = 4, color = "white", size = 2.5) +
  geom_text(data = subset(db_paises_top25publicaciones, pais != "MX"), 
            aes(label = numero_publicaciones),
            vjust = -2, color = "black", size = 3) +
  geom_text(data = subset(db_paises_top25publicaciones, pais != "MX"), 
            aes(label = sprintf("%.2f%%", porcentaje_publicaciones)),
            vjust = -1, color = "black", size = 2.5) +
  labs(title = "Publicaciones de páginas de Facebook por país",
       x = "País",
       y = "Número de publicaciones",
       caption = "Publicaciones de páginas de Facebook mencionando 'periodistas asesinado/a', 'reportero/a asesinado/a', 'comunicador/a asesinado/a', 'fotoreportero/a asesinado/a', 'corresponsal asesinado/a'") +
  theme_bw() + 
  theme(
    plot.title = element_text(size = 16, hjust = 0.5),
    plot.subtitle = element_text(size = 12, hjust = 0.5),
    plot.caption = element_text(size = 8, hjust = 0),
    axis.title.x = element_text(size = 12),
    axis.title.y = element_text(size = 12),
    axis.text.x = element_text(angle = 0),
    panel.grid.major.x = element_blank(),  
    panel.grid.minor.x = element_blank(),
    panel.border = element_blank(),
  ) 

grafica_03

```
:::
:::
:::

## Tabla de Publicaciones por País

```{r db_tabla_01, warning = FALSE, message = FALSE, results = 'hide'}


# Creamos una base de datos con el número de menciones de México por país
db_paises_menciones_mex <- db_publicaciones_completas |> 
  filter(if_any(c(Message, `Image Text`, `Link Text`, Description), 
                ~str_detect(., regex("méx|mex", ignore_case = TRUE)))) |> 
  group_by(`Page Admin Top Country`) |> 
  summarise(menciones_mexico = n())

#db_publicaciones_no_mencionan_mex <- anti_join(db_publicaciones_completas, db_paises_menciones_mex) |> 
#  select(`Facebook Id`, `Page Category`, `Page Admin Top Country`, `Page Created`, `Post Created`, Message, `Image Text`, `Link Text`, Description)

#paises_por_numero_publicaciones_sin_mencion_mex <- sort(table(db_publicaciones_no_mencionan_mex$`Page Admin Top Country`), decreasing = TRUE)
#print(paises_por_numero_publicaciones_sin_mencion_mex)

# Creamos una base de datos con las menciones de nombres periodistas asesinados por país: 
# Inicializar un dataframe para almacenar las menciones por periodista y país
menciones_periodistas_por_pais <- data.frame(
  Nombre = character(0),
  Page_Admin_Top_Country = character(0),
  menciones = numeric(0)
)

# Función para remover acentos y convertir a minúsculas
normalizar_texto <- function(texto) {
  texto <- str_to_lower(texto)
  texto <- str_replace_all(texto, "á", "a")
  texto <- str_replace_all(texto, "é", "e")
  texto <- str_replace_all(texto, "í", "i")
  texto <- str_replace_all(texto, "ó", "o")
  texto <- str_replace_all(texto, "ú", "u")
  return(texto)
}

# Función para generar variantes de un nombre completo
generar_variantes_nombre <- function(nombre) {
  partes <- unlist(str_split(nombre, " "))
  variantes <- character(0)  # Inicializar vector vacío para variantes
  
  # Generar variantes solo si hay nombre y apellido
  if (length(partes) > 1) {
    variantes <- c(
      paste0(substr(partes[1], 1, 1), ". ", partes[length(partes)]),  # A. Linares
      paste0(partes[1], " ", substr(partes[length(partes)], 1, 1), ".")  # Armando L.
    )
  }
  
  return(variantes)
}

# Función buscar_nombre_flexible
buscar_nombre_flexible <- function(nombre) {
  nombre <- normalizar_texto(nombre)
  variantes <- generar_variantes_nombre(nombre)
  regex_busqueda <- paste(variantes, collapse="|")
  return(db_publicaciones_completas |> 
           filter(if_any(c(Message, `Image Text`, `Link Text`, Description), 
                         ~str_detect(normalizar_texto(.), regex(regex_busqueda, ignore_case = TRUE))))
  )
}

# Iterar sobre los nombres de periodistas y contar menciones por país
for (nombre in db_periodistas_asesinados$Nombre) {
  menciones_por_pais <- buscar_nombre_flexible(nombre) |> 
    group_by(`Page Admin Top Country`) |> 
    summarise(menciones = n())
  menciones_por_pais$Nombre <- nombre  
  menciones_periodistas_por_pais <- bind_rows(menciones_periodistas_por_pais, menciones_por_pais)
}

# Eliminamos valores y variables no necesarios
rm(menciones_por_pais)
rm(nombre)
menciones_periodistas_por_pais <- menciones_periodistas_por_pais |> 
  select(-Page_Admin_Top_Country)

# Sumar las menciones por país en la base de datos intermedia
db_paises_menciones_periodistas <- menciones_periodistas_por_pais |> 
  group_by(`Page Admin Top Country`) |> 
  summarise(menciones_periodistas = sum(menciones))

# Creamos una base de datos de publicaciones y menciones de periodistas por país
db_paises_menciones <- db_publicaciones_completas |> 
  group_by(`Page Admin Top Country`) |> 
  summarise(
    numero_publicaciones = n()
  ) |> 
  left_join(db_paises_menciones_mex, by = "Page Admin Top Country") |> 
  replace_na(list(menciones_mexico = 0)) |> 
  left_join((db_paises_menciones_periodistas)) |> 
  replace_na(list(menciones_periodistas = 0)) |> 
  arrange(-numero_publicaciones)

# Calculando los totales
totales_paises <- db_paises_menciones |> 
  summarise(`Page Admin Top Country` = "Total",
            numero_publicaciones = sum(numero_publicaciones),
            menciones_mexico = sum(menciones_mexico),
            menciones_periodistas = sum(menciones_periodistas))

# Agregando la fila de totales al principio de db_paises_menciones
db_paises_menciones <- bind_rows(totales_paises, db_paises_menciones)
rm(totales_paises)

# Agregando las columnas de porcentaje con redondeo a dos decimales
db_paises_menciones <- db_paises_menciones |> 
  mutate(porcentaje_publicaciones = round((numero_publicaciones / numero_publicaciones[1]) * 100, digits = 2)) |> 
  select(`Page Admin Top Country`, numero_publicaciones, porcentaje_publicaciones, menciones_mexico, everything())

# Mostramos la tabla
kable(db_paises_menciones, format = "html", col.names = c("País", "Número de publicaciones", "% del Total", "Número de menciones de México", "Número de menciones de periodistas mexicanos asesinados/as"),
      caption = " Tabla 01: Número de publicaciones de páginas de Facebook por país y sus menciones de México y de nombres de periodistas asesinados/as") |> 
  kable_styling(bootstrap_options = c("striped", "hover"))

```

```{r tabla_01}

# Mostramos la tabla
kable(db_paises_menciones, format = "html", col.names = c("País", "Número de publicaciones", "% del Total", "Número de menciones de México", "Número de menciones de periodistas mexicanos asesinados/as"),
      caption = " Tabla 01: Número de publicaciones de páginas de Facebook por país y sus menciones de México y de nombres de periodistas asesinados/as") |> 
  kable_styling(bootstrap_options = c("striped", "hover"))

```

